臺灣桃園地方法院民事判決
111年度訴字第71號
原      告  謝雯妃  
訴訟代理人  喬政翔律師
            賴成維律師
            陳昱龍律師
被      告  胡子翔  







            吳心怡  





上列當事人間請求損害賠償等事件，於民國111年7月28日辯論終
結，本院判決如下：
    主  文
一、被告應連帶給付原告新臺幣144萬元，及被告胡子翔自民國1
    11年3月9日起、被告吳心怡自民國111年2月5日起，並均至
    清償日止，按週年利率100分之5計算之利息。
二、訴訟費用由被告連帶負擔。
三、本判決第一項，如原告以新臺幣48萬元供擔保後得假執行；
    但被告以新臺幣144萬元為原告預供擔保，得免為假執行。
    事  實
壹、程序事項：
  ㈠按訴狀送達後，原告不得將原訴變更或追加他訴，但請求之
    基礎事實同一者、擴張或減縮應受判決事項之聲明者，不在
    此限，民事訴訟法第255條第1項第2、3款定有明文。是查，
    本件原告起訴時聲明原為：被告應連帶給付原告新臺幣（下
    同）164元萬元及自起訴狀繕本送達翌日起至清償日止，按
    週年利率5％計算之利息。訴訟費用由被告負擔。願供擔保，
    請准宣告假執行（見本院卷第3頁）。嗣於民國111年7月22
    日以民事變更訴之聲明暨辯論意旨狀，減縮訴之聲明第一項
    為被告應連帶給付原告144元萬元及自起訴狀繕本送達翌日
    起至清償日止，按週年利率5％計算之利息。同時追加備位聲
    明為：被告胡子翔應返還原告68萬元及自變更訴之聲明狀繕
    本送達翌日起至清償日止，按週年利率5％計算之利息。被告
    吳心怡應返還原告76萬元及自變更訴之聲明狀繕本送達翌日
    起至清償日止，按週年利率5％計算之利息。（見本院卷第25
    2頁）。經核原告上開追加及減縮之變更，其請求之基礎事
    實同一，且部分屬聲明之減縮，與上開規定相符，自應准許
    。
  ㈡本件被告經合法通知，無正當理由未於言詞辯論期日到場，
    經核無民事訴訟法第386條所列各款情事，爰依原告聲請由
    其一造辯論而為判決。
貳、實體事項：
一、原告主張：
　㈠兩造早於108年7月間即有裝潢業務及資金上的往來，後於108
    年10月間，原告配偶所獨資經營的「哈麵包」商號與員工發
    生勞動糾紛，被告二人向原告表示其有熟識之律師可協助處
    理，並以協助原告配偶處理勞資爭議及支付律師費用為由，
    由被告吳心怡向原告收取現金6萬元及25萬元，嗣經原告發
    現被告二人根本未替原告委請律師，而無人處理該案件，致
    原告配偶與員工間之勞資案件，因原告配偶於言詞辯論期日
    未到庭，亦無任何受任之律師到庭，而受有不利益，雖被告
    已退還原告其中25萬元，然尚有6萬元未返還，故就此部分
    請求被告二人連帶給付6萬元。
　㈡另於109年2月19日、同年2月24日、6月2日被告二人向原告借
    調資金，故原告分別匯款20萬元、30萬元、3萬元，共計53
    萬元至被告所指定如附表編號2至4所示帳戶內，然被告等人
    未按時清償前開款項，後原告向被告請求清償上開款項時，
    被告則以兩造雙方得共同投資開設「撼動建設公司」為由，
    遊說原告將前開原告所借53萬元款項充作投資公司之資金，
    並要求原告再匯款補足出資公司成立之款項，故原告後分別
    於同年6月22日、6月29日、7月7日、7月22日再分別依被告
    指示匯款25萬元、25萬元、20萬元、3萬元及12萬元，合計
    共85萬元之款項至如附表編號5至9所示之帳戶內，是加計上
    開借款轉為投資款之款項後，原告共交付138萬元(53萬元+8
    5萬元)之投資款予被告。詎料，原告事後再向被告等人詢問
    何時成立公司等事項時，被告等人卻避不見面，音訊全無，
    直至原告日前查詢經濟部公司登記資料時，始得知被告僅將
    原以被告胡子翔擔任負責人之「藏經閣國際貿易有限公司」
    更名成「撼動建設公司」，然更名前後其出資額皆未改變，
    亦無登記原告為該公司股東，顯見被告等人未將原告所投資
    之款項轉為公司之股款，並無實質投資行為，僅為詐騙原告
    之行為。
　㈢原告因受被告等人詐欺而陷於錯誤，誤以為被告要為原告配
    偶委任律師處理原告配偶與員工間勞資糾紛案件，而交付6
    萬元及25萬元(25萬元被告已歸還)，及誤以為被告等人要與
    原告一同經營投資建設公司，而陸續匯款與被告共計138萬
    元，原告因受被告詐欺總計受有144萬元之損失，是以，原
    告爰依民法第184條第1項前段、第185條第1項，請求被告二
    人連帶給付原告144萬元。
　㈣又倘鈞院認被告等人上開行為不構成侵權行為，然被告既未
    因原告匯款投資上開公司即使原告成為股東、或為原告找尋
    律師擔任原告配偶之訴訟代理人，則被告等人受有上開款項
    自無法律上原因，原告自得請求被告胡子翔返還原告於109
    年2月24日、同年6月2日、7月7日及7月22日初以借款名義收
    受，嗣更改為投資款之款項，共計68萬元；並另得請求被告
    吳心怡返還原告於109年1月10日、同年2月19日、6月22日及
    6月29日所收受投資款及佯稱委任律師費用之金錢，共計76
    萬元。
  ㈤並聲明：如上開變更後訴之聲明所示。
二、被告未於言詞辯論期日到場，亦未提出準備書狀作何聲明或
    陳述。　　
三、本院之判斷
  ㈠按因故意或過失不法侵害他人之權利者，負損害賠償責任；
    數人共同不法侵害他人之權利者，連帶負損害賠償責任，民
    法第184條第1項前段、第185條第1項前段分別定有明文。又
    所謂共同侵權行為，係指數人共同不法對於同一之損害，與
    以條件或原因之行為。加害人於共同侵害權利之目的範圍內
    ，各自分擔實行行為之一部，而互相利用他人之行為，以達
    其目的者，仍不失為共同侵權行為人，而應對於全部所發生
    之結果，連帶負損害賠償責任（最高法院78年度台上字第24
    79號判決參照）。
  ㈡原告主張被告二人明明無熟識之律師，卻施用詐術，致使原
    告陷於錯誤，誤信被告二人得協助原告配偶處理勞資爭議及
    委請律師進行訴訟，使原告交付現金6萬元及25萬元等情，
    業經原告所提出之通訊軟體LINE對話紀錄截圖在卷可稽(本
    院卷第51、77至99頁)，其上已顯示被告已還25萬元予告，
    尚餘6萬元待還等文字，且經本院依職權調閱原告配偶即訴
    外人蔡宏昇前與員工間勞資案件即本院108年勞訴字第2023
    號案卷，原告配偶確實直至言詞辯論終結前，均未為委任律
    師。又被告吳心怡亦曾於LINE對話中，寫下「待還你的：律
    師委託費6萬元…」等語，應確曾承認尚須給付原告6萬元，
    堪認原告上開所述，應屬真實。
  ㈢另原告主張被告二人本未有與其共同開設「撼動建設公司」
    之意，卻施用詐術，致使原告陷於錯誤，誤信兩造雙方將共
    同投資開設「撼動建設公司」，將原借出如附表編號2至4所
    示之款項58萬元轉為投資款，並於如附表編號5至9所示之時
    間，分別匯款共計85萬元給被告二人等情，有原告台北富邦
    銀行帳戶交易明細、「奇蹟集團&撼動建設股東合作協議書
    」、通訊軟體LINE對話紀錄截圖、被告吳心怡中國信託銀行
    帳戶交易明細、台灣銀行帳戶交易明細等資料附卷可稽(本
    院卷第11至31頁、第157至161頁、第171至207頁、第215、2
    16頁)，又被告二人就此部分未提出何等爭執，是認原告上
    開主張亦堪信為真實。 
  ㈣綜上所述，本案原告主張被告二人以上開方式，先後詐騙原
    告如附表所示之金額，致原告總計受有144萬元之損害，堪
    信為真實。從而，原告因被告等人上開行為，受有144萬元
    之損失，依侵權行為之法律規定，請求被告連帶給付144萬
    元，自屬有據，應予准許。另本院既已就原告先位聲明為准
    駁之諭知，即毋庸再審究原告備位聲明請求部分，附此敘明
    。
四、復按給付無確定期限者，債務人於債權人得請求給付時，經
    其催告而未為給付，自受催告時起，負遲延責任。其經債權
    人起訴而送達訴狀，或依督促程序送達支付命令，或為其他
    相類之行為者，與催告有同一之效力；又遲延之債務，以支
    付金錢為標的者，債權人得請求依法定利率計算之遲延利息
    ；應付利息之債務，其利率未經約定，亦無法律可據者，週
    年利率為5％，此觀民法第229條第1、2項、第233條第1項前
    段、第203條規定甚明，原告自得據此規定，請求給付法定
    遲延利息。經查，本件係屬侵權行為損害賠償之債，自屬無
    確定期限，又係以支付金錢為標的，則依前揭法律規定，被
    告二人就應給付原告之金額，自應負遲延責任。是原告請求
    被告二人自起訴狀繕本送達翌日起(被告胡子翔是於111年3
    月8日送達其當時之戶籍址，故以111年3月9日為利息起算日
    、被告吳心怡部分，是於111年1月25日寄存送達伊之戶籍址
    ，故以111年2月5日起算利息)起至清償日，按週年利率5％計
    算之利息，應屬有據。
五、綜上，本案原告依民法第184條第1項前段、第185條之規定
    ，請求被告連帶給付原告如判決主文第1項所示金額及利息
    ，為有理由，應予准許。又原告勝訴部分，原告陳明願供擔
    保請准宣告假執行，經核無不合，爰酌定相當之擔保金額准
    許之，並依職權准被告預供相當之擔保金額免為假執行。
六、本案事證已臻明確，原告其餘攻擊防禦方法及所提證據，經
    核與判決結果不生影響，爰不逐一論述，附此敘明。
七、訴訟費用負擔之依據：民事訴訟法第78條。 

中　　華　　民　　國　　111 　年　　8 　　月　　30　　日
                  民事第三庭  法　官　林靜梅
附表：兩造間金流表
編號 匯款日期或 交款日期 匯款或現金交款金額 受款人(帳戶) 1. 109/01/10 現金6萬元 吳心怡 (為處理委任律師事務) 2. 109/02/19 20萬元 幸福奇蹟工程行吳心怡 (台灣銀行000000000000) (原屬借款) 3. 109/02/24 30萬元 幸福奇蹟工程行吳心怡 (台灣銀行000000000000) (原屬借款) 4. 109/06/02 3萬元 吳心怡 (中信銀行000000000000) (原屬借款) 5. 109/06/22 25萬元 幸福奇蹟工程行吳心怡 (台灣銀行000000000000) 6. 109/06/29 25萬元 幸福奇蹟工程行吳心怡 (台灣銀行000000000000) 7. 109/07/07 20萬元 幸福奇蹟工程行吳心怡 (台灣銀行000000000000) 8. 109/07/22 3萬元 吳心怡 (中信銀行000000000000) 9. 109/07/22 12萬元 幸福奇蹟工程行吳心怡 (台灣銀行000000000000) 

以上正本係照原本作成。
如對本判決上訴，須於判決送達後 20 日內向本院提出上訴狀。
如委任律師提起上訴者，應一併繳納上訴審裁判費。
中　　華　　民　　國　　111 　年　　8 　　月　　30　　日
                              書記官　劉寶霞